---
title: "Regex en R"
author: Alin Castillo (alincastillo1995@gmail.com)
linkcolor: blue
output: pdf_document
always_allow_html: true
---

```{r setup, include=FALSE}
knitr::opts_chunk$set(echo = TRUE)
```

\tableofcontents

## Bibliotecas
```{r}
library(stringr)
```

## Anclajes

Suele ser útil anclar la expresión regular para que coincida desde el principio o el final de la cadena.

- \textasciicircum{} para que coincida al comienzo de la cadena
- $\$$ para que coincida al final de la cadena

### Ejercicio 1: Del vector *x* extraer todos los elementos que comiencen con la letra a.

```{r}
x <- c("apple", "banana", "pear")
str_subset(string = x, pattern = "^a")
```

### Ejercicio 2: Del vector *x* extraer todos los elementos que terminen con la letra a.

```{r}
str_subset(string = x, pattern = "a$")
```

### Ejercicio 3: Del vector *x* extraer todos los elementos que tengan exactamente 4 letras.
```{r}
str_subset(string = x, pattern = "^....$")
```

## Clases de carácteres y alternativas
- **.**: coincide con cualquier caracter
- **\textbackslash{}d**: coincide con cualquier dígito
- **\textbackslash{}s**: coincide con cualquier espacio (espacio, tabulador, nueva línea)
- **[abc]**: coincide con a, b o c
- **[\textasciicircum{}abc]** coincide con ualquier cosa excepto con a, b o c

### Ejercicio 4: Del vector *x* extraer los elementos que contienen un punto (.), asterisco (*) y un espacio ( ) en el centro
```{r}
x <- c("abc", "a.c", "a*c", "a c")
str_subset(string = x, pattern = "a[.]c")
str_subset(string = x, pattern = "a[*]c")
str_subset(string = x, pattern = "a[ ]c")
```

Tener presente que usar **[]** funciona para gran parte de carácteres especiales, algunos de los no soportados son:

- ]
- \textbackslash{}
- \textasciicircum{}
- \-

Se puede usar una alternativa para buscar entre una y otra expresión regular con (|), así por ejemplo:
```{r}
x <- c("grey", "gray")
str_subset(string = x, pattern = "gr(e|a)y")
```

Para los siguientes ejemplos usaremos el corpus de palabras comunes **words**
```{r}
palabras <- stringr::words
```

### Ejercicio 5: Todas las palabras que comienzan con una vocal
```{r}
str_subset(string = palabras, pattern = "^[aeiou]")
```

### Ejercicio 6: Todas las palabras que solo contienen consonantes
```{r}
str_subset(string = palabras, pattern = "^[^aeiou]${0}")

str_subset(string = c("xxaxx", "ssess", "uas", "xxt"), pattern = "[aeiou]")
```

## Ejercico 7: Todas las palabras que terminen con *ed* pero no con *eed*
```{r}
str_subset(string = palabras, pattern = "[^e]ed$")
```

## Ejercico 7: Todas las palabras que terminen con *ing* pero no con *ise*
```{r}
str_subset(string = palabras, pattern = "((ing)|(ise))$")
```

## Repetición
- ?: 0 o 1
- +: 1 o más
- *: 0 o más
- {n}: exactamente n
- {n, }: n o más
- {, m}: como mucho m
- {n, m}: entre n y m

```{r}
x <- "1888 is the longest year in Roman numerals: MDCCCLXXXVIII"
str_subset(x, "CC?")
```

