---
title: "Cluster de tipo de plumones"
output: word_document
date: '2022-07-02'
linkcolor: blue
---

\tableofcontents

```{r setup, include=FALSE}
knitr::opts_chunk$set(echo = TRUE)

# Carga de bibliotecas
library(readxl)
library(dplyr)
library(factoextra)

# Carga de los datos
dataPlumones <- 
  read_excel(path = "../data/data_plumones.xlsx")

# Convertimos los datos a un dataFrame
dataPlumones <-
  as.data.frame(dataPlumones)

# Renombramos los datos
rownames(dataPlumones) <- 
  dataPlumones$Plumón

# Seleccionamos las variables de utilidad
dataPlumones <- 
  dataPlumones %>% 
  select(-1)
```

## Descripción de los datos
```{r}
summary(dataPlumones)
```

Se puede observar que las variable volumen de producción y ratio de ganancia son medidos de forma distinta, esto puede conllevar errores al calcular las distancias, para evitar esto, vamos a estandarizar las variables.

## Estandarización de las variables
```{r}
df <- 
  scale(dataPlumones)
```

## Calculo de matrix de distancias
```{r}
dist.eucl <- 
  dist(
    x = df,
    method = "euclidean")
```

## Visualizaci?n de la matriz de distancias
```{r}
fviz_dist(dist.eucl)
```

Se puede evidenciar, que se podrían formar entre 2 a 3 clusters (grupos).

## Número optimo de clusters
```{r}
fviz_nbclust(df, kmeans, method = "wss", k.max = 8)
```

Tal como se pudo observar en la gráfica de las distancias, con el método del codo, observamos que podemos formar 3 clusters o grupos.

## Formaci?n de los clusters
```{r}
set.seed(123)

km.res <- 
  kmeans(
    x = df, 
    centers = 3, 
    nstart = 25)
```

## Gráfico de los clusters
```{r}
fviz_cluster(
  object = km.res, 
  data = df,
  palette = c("#2E9FDF", "#00EEEE", "#E7B800"),
  ellipse.type = "euclid", # Concentration ellipse
  star.plot = TRUE, # Add segments from centroids to items
  repel = TRUE, # Avoid label overplotting (slow)
  ggtheme = theme_minimal())
```
## Caracterización de los clusters

- **Cluster 1**: Es el cluster formado por los modelos de plumones, Modelo 10, Modelo 9 y Modelo 3, este cluster esta influenciado, solo por el Volumen de producción.

- **Cluster 2**: Es el cluster formado por los tipos de plumones, Modelo 4, Modelo 7 y Modelo 8, este cluster esta influenciado, solo por el Ratio de ganancia.

- **Cluster 3**: Es el cluster formado por los tipos de plumones, Modelo 1, Modelo 2, Modelo 5 y Modelo 6, este cluster esta influenciado, tanto por el volumen de producción como por el ratio de ganancia.

