---
title: "Global Super Store"
output: word_document
date: '2022-07-01'
linkcolor: blue
---

\tableofcontents

```{r setup, include=FALSE}
knitr::opts_chunk$set(echo = TRUE)

# Carga de las bibliotecas
library(dplyr)
library(kableExtra)
library(scales)
library(ggplot2)

# Carga de los datos
dataGSS <- 
  read.csv(file = "Global_Superstore2.csv")

dataGSS <- 
  dataGSS %>% 
  mutate(Order.Date = as.Date(Order.Date, "%d-%m-%Y"))
```

## Patrones ocultos
### l)	¿Qué patrones no solicitados encuentra usted? Indique dos.



Mencionar que la variable **Order.ID** no es única, por lo cual estamos agrupando por el código del comprador y su nombre.

```{r fig.align='center', warning=FALSE, message=F}

ventas <- 
  dataGSS %>% 
  mutate(Month.Order = format(Order.Date, format="%Y-%m")) %>% 
  group_by(Month.Order) %>% 
  summarise(Sales = sum(Sales))


ventas %>% 
  ggplot(mapping = aes(x = Month.Order, y = Sales)) +
  geom_line()


```

- La frecuencia máxima de compra de un cliente es 41, perteneciente al segmento consumidor.

- Por otro lado, se evidencia que en los 3 segmentos la mínima compra realizada fue de 1.

### b)	¿Los clientes de alta frecuencia están aportando más ingresos? ¿Son también rentables? 

```{r fig.align='center', warning=FALSE, message=F}

freqCompra %>%
  ggplot(mapping = aes(
    x = NumCompras,
    y = Sales)) +
  geom_point(mapping = aes(color = Segment)) +
  scale_y_continuous(labels = comma) +
  labs(
    title = "Gráfico de dispersión",
    subtitle = "Número de compras vs Ingresos brutos por ventas",
    caption = "Fuente: kaggle - Global Super Store Dataset",
    color = "Segmento",
    x = "Número de compras",
    y = "Ingresos brútos por ventas"
  ) +
  theme(
    axis.title.x = element_text(family = "Anton", face = "bold", hjust = 1),
    axis.title.y = element_text(family = "Anton", face = "bold", hjust = 0.5)
  )

```

- Se puede observar, que los mayores ingresos brutos por ventas se deben al número alto de compras.

```{r fig.align='center', warning=FALSE, message=F}
freqCompra %>%
  ggplot(mapping = aes(
    x = NumCompras,
    y = Profit)) +
  geom_point(mapping = aes(color = Segment)) +
  scale_y_continuous(labels = comma) +
  labs(
    title = "Gráfico de dispersión",
    subtitle = "Número de compras vs Rentabilidad",
    caption = "Fuente: kaggle - Global Super Store Dataset",
    color = "Segmento",
    x = "Número de compras",
    y = "Rentabilidad"
  ) +
  theme(
    axis.title.x = element_text(family = "Anton", face = "bold", hjust = 1),
    axis.title.y = element_text(family = "Anton", face = "bold", hjust = 0.5)
  )
```

- Se puede observar, que la rentabilidad es mayor a medida que el número de compras por cliente se incrementa.

### c)	¿Qué segmento de clientes es más rentable en cada año?
```{r fig.align='center', warning=FALSE, message=F}
freqCompra <- 
  dataGSS %>% 
    mutate(
    Order.Date = as.Date(Order.Date, "%d-%m-%Y"),
    Ship.Date = as.Date(Ship.Date, "%d-%m-%Y"),
    Year.Order = format(Order.Date, format="%Y")) %>% 
  group_by(Year.Order, Segment, Customer.ID, Customer.Name, Order.ID) %>% 
  summarise(
    Sales = sum(Sales),
    Profit = sum(Profit)) %>% 
  group_by(Year.Order, Segment, Customer.ID, Customer.Name) %>% 
  summarise(
    NumCompras = n(), 
    Sales = sum(Sales),
    Profit = sum(Profit))

freqCompra %>%
  mutate(Year.Order = as.factor(Year.Order)) %>% 
  group_by(Year.Order, Segment) %>% 
  summarise(Profit = sum(Profit)) %>% 
  ggplot(mapping = aes(
    x = Year.Order,
    y = Profit,
    fill = Segment)) +
  geom_bar(stat="identity", position="dodge") +
  scale_y_continuous(labels = comma) +
  labs(
    title = "Gráfico de barras",
    subtitle = "Rentabilidad por Año y Segmento",
    caption = "Fuente: kaggle - Global Super Store Dataset",
    color = "Segmento",
    x = "Año de compra",
    y = "Rentabilidad"
  ) +
  theme(
    axis.title.x = element_text(family = "Anton", face = "bold", hjust = 1),
    axis.title.y = element_text(family = "Anton", face = "bold", hjust = 0.5)
  )

```

- La mayor rentabilidad en cada año esta dada por el segmento del consumidor.

### d)	¿Qué proporción de clientes no colocaron el código postal de su ubicación de compra? 
```{r fig.align='center', warning=FALSE, message=F}
library(skimr)

dataGSS %>% 
  select(Customer.ID, Customer.Name, Order.ID, Postal.Code) %>% 
  unique() %>% 
  skim() %>% 
  select(skim_variable, n_missing, complete_rate) %>%
  mutate(incomplete_rate = 1 - complete_rate) %>% 
  filter(skim_variable == "Postal.Code") %>% 
  select(skim_variable, n_missing, incomplete_rate)
```

La proporción de clientes que no colocaron el código postal en su ubicación de compra es del 80.5\%.
