---
title: "Seleccionar variables o columnas con el package dplyr"
author: Alin Castillo (alincastillo1995@gmail.com)
linkcolor: blue
output: pdf_document
---

```{r setup, include=FALSE}
knitr::opts_chunk$set(echo = TRUE)
```

\tableofcontents

## Carga de bibliotecas
```{r warning=F, message=F}
library(dplyr)
```

## Carga de los datos
```{r}
data(iris)
```

## Seleccionar variables que continen algún nombre en específico
```{r}
iris %>% 
  select(contains("sepal")) %>% 
  head()
```

## Seleccionar variables que empienzen por un nombre en específico
```{r}
iris %>% 
  select(starts_with("petal")) %>% 
  head()
```

## Seleccionar variables por nombre o posición
```{r}
iris %>% 
  select(Petal.Length, Petal.Width) %>% 
  head()

iris %>% 
  select(3, 4) %>% 
  head()
```

## Seleccionar variables por nombre o posición menos algúnas
```{r}
iris %>% 
  select(c(-Petal.Length, -Petal.Width)) %>% 
  head()

iris %>% 
  select(c(-3, -4)) %>% 
  head()
```

## Otras formas de seleccionar variables
**ends_with()** : Coincidencia por nombre al final  
**matches()** : Coincidencia por expresión regular  
**num_range()** : Coincidencia por rango
