---
title: "Practical Guide to Cluster Analysis"
author: "alin.castillo@unmsm.edu.pe"
#date: "14/1/2022"
output: html_document
header-includes:
  - \providecommand{\abs}[1]{\lvert#1\rvert} # comando para usar el valor absoluto
  - \providecommand{\norm}[1]{\lVert#1\rVert} # comando para usar la norma
---

# Métodos para medir distancias

## Métodos clásicos

### Distancia Euclidiana:

$$
d_{euc}(x,y) = \sqrt{\sum_{i=1}^{n}(x_i-y_i)^{2}}
$$

### Distancia de Manhattan:

$$
d_{man}(x,y) = \sum_{i=1}^{n}|(x_i-y_i)|
$$

## Métodos basados en correlaciones

### Distancia de la correlación de Pearson:

$$
d_{cor}(x,y)=1-\frac{\sum_{i=1}^{n}(x_i-\bar{x})(y_i-\bar{y})}{\sqrt{\sum_{i=1}^{n}(x_i-\bar{x})^{2}\sum_{i=1}^{n}(y_i-\bar{y})^{2}}}
$$

### Distancia de correlación del coseno de Eisen:

Es un caso especial de la correlación de Pearson, cuando $\bar{x}$ y $\bar{y}$ son 0.

$$
d_{eisen}(x,y)=1-\frac{|\sum_{i=1}^{n}x_i y_i|}{\sqrt{\sum_{i=1}^n{x_i^2} \sum_{i=1}^n{y_i^2}}}
$$

### Distancia de correlación de Spearman:
El metodo de correlación de Spearman calcula la correlación entre el rango de las variables $x$ y $y$.

$$
d_{spear}(x,y)=1-\frac{\sum_{i=1}^{n}(x_i^{\prime}-\bar{x}^{\prime})(y_i^{\prime}-\bar{y}^{\prime})}{\sqrt{\sum_{i=1}^{n}(x_i^{\prime}-\bar{x}^{\prime})^{2}\sum_{i=1}^{n}(y_i^{\prime}-\bar{y}^{\prime})^{2}}}
$$

donde: $x_i^{\prime}$ y $y_i^{\prime}$ son los rangos.

### Distancia de correlación de Kendall:




# Estandarización de los datos
El objetivo es hacer que las variables sean comparables. En general, las variables se escalan para tener desviación estándar uno y media cero.

$$
\frac{x_i - center(x)}{scale(x)}
$$

donde:  
- center(x), puede ser la media o la mediana
- scale(x), puede ser la desviasión estándar o el rango intercuartílico.

Tenga en cuenta que, cuando los datos están estandarizados, existe una relación funcional entre el coeficiente de correlación de Pearson $r(x, y)$ y la distancia euclidiana.

La relación funcional puede expresarse de la siguiente manera:
$$
d_{euc}(x,y) = \sqrt{2m[1-r(x,y)]}
$$

Donde $x$ e $y$ son dos vectores estandarizados con media cero y longitud unitaria.

# Cálculo de la matriz de distancias

## Preparación de los datos
```{r, eval = F}
# Carga del daset USArrests
data(USArrests)
# Números aleatorios para seleccionar la muestra
set.seed(2415)
idex_sample <- sample(1:dim(USArrests)[1], 15)
# Selección de la muestra
df_sample <- USArrests[idex_sample, ]
# Estandarización de variables
df_scale <- scale(df_sample)
```

## Funciones y paquetes de R para calcular distancias entre pares de observaciones

- **dist()**, del paquete **stats**, acepta solo datos númericos como entrada.
- **get_dist()**, del paquete **factoextra**, acepta solo datos númericos como entrada, incluidos los métodos de "pearson", "kendall" y "Spearman".
- **daisy()**, del paquete **cluster**, es capaz de manejar otros tipos de variables (nominal, ordinal, binaria simétrica). En ese caso, se hará uso del coeficiente de **Gower**.

### Cálculo de la distancia euclidiana

Se puede hacer uso de la función base **dist()**.
```{r, eval = F}
dis_euclidean <- dist(df_scale, method = "euclidean")
```
Tener presente que el método acepta "euclidean", "maximum", "manhattan", "canberra", "binary", "minkowski".

> *Nota:* Si queremos calcular distancias por pares entre variables, debemos comenzar transponiendo los datos para tener variables en las filas del conjunto de datos antes de usar la función **dist()**. La función **t()** se utiliza para transponer los datos.

### Cálculo de distancias basadas en correlación